【裁判字號】    96,訴,3735
【裁判日期】    970508
【裁判案由】    毒品危害防制條例
【裁判全文】
臺灣板橋地方法院刑事判決              96年度訴字第3735號
公  訴  人  臺灣板橋地方法院檢察署檢察官
被      告  乙○○
選任辯護人  黃青峰律師
上列被告因違反毒品危害防制條例案件，經檢察官提起公訴（九
十六年度偵字第一四三四九號），本院判決如下：
    主  文
乙○○無罪。
    理  由
一、公訴意旨略以：
    乙○○（所涉施用第一級海洛因、第二級安非他命毒品罪嫌
    部分，業經本院以九十六年度訴字第三０二五號判決各處有
    期徒刑八月、五月確定；所涉持有大麻罪嫌部分，業經本院
    以九十六年度簡字第六六七四號判決處有期徒刑四月確定）
    明知海洛因、安非他命，均係毒品危害防制條例所明定之第
    一、二級毒品，竟意圖營利，基於販賣第一、二級毒品之犯
    意，於民國九十六年六月某日，在臺北市○○路與民族西路
    口，分別以新臺幣（下同）十九萬元、五萬元之代價，向不
    詳姓名年籍綽號「黑人」之成年男子販入塊狀海洛因、安非
    他命後，以研磨機將塊狀海洛因研磨成粉，再摻入糖粉加以
    稀釋，除少部分供己施用外，餘則分裝成小包，意圖販賣予
    不特定人而持有海洛因、安非他命。並以其使用之0000
    000000號、0000000000號等行動電話，對
    外聯絡，欲販賣予不特定人。嗣於九十六年六月十五日十二
    時三十分許，在臺北縣中和市○○路七十一之六號二十樓之
    租屋處，為警持票搜索，並在客廳地面上起出藏放毒品之鐵
    箱乙具，因而扣得藏放鐵箱內之海洛因五包（共驗餘淨重二
    四點六九公克，空包裝總重二點四四公克，共純質淨重十六
    點五三公克）、甲基安非他命乙包（但經拆封實為三包，共
    驗前純質淨重三十一點六九公克）、大麻一包（驗餘淨重零
    點六五六一公克）、研磨機一台、玻璃吸食器一組、電子磅
    秤一台、分裝袋九十一個及行動電話機四具（各含行動電話
    門號卡0000000000號、0000000000號
    、0000000000號、0000000000號各一
    張）等物。因認被告乙○○所為，係涉犯毒品危害防制條例
    第五條第一項、第二項之意圖販賣而持有第一級海洛因、第
    二級毒品安非他命等罪嫌。
二、按犯罪事實應依證據認定之，無證據不得認定犯罪事實，又
    不能證明被告犯罪者，應諭知無罪之判決，刑事訴訟法第一
    百五十四條第二項、第三百零一條第一項定有明文。次按認
    定犯罪事實所憑之證據，雖不以直接證據為限，間接證據亦
    包括在內；然無論直接或間接證據，其為訴訟上之證明，須
    於通常一般之人均不致於有所懷疑，而得確信其為真實之程
    度者，始得據為有罪之認定，倘其證明尚未達到此一程度，
    而有合理性懷疑之存在，無從為有罪之確信時，自應為被告
    無罪之判決，況刑事訴訟法第一百六十一條第一項規定檢察
    官就被告犯罪事實，應負舉證責任，並指出證明之方法，因
    此，檢察官對於起訴之犯罪事實，應負提出證據及說服之實
    質舉證責任，倘其所提出之證據，不足為被告有罪之積極證
    明，或其指出證明之方法，無從說服法院以形成被告有罪之
    心證，基於無罪推定之原則，自亦應為被告無罪之諭知（最
    高法院七十六年度台上字第四九八六號、九十二年度台上字
    第一二八號判例意旨參照）。
三、公訴人認被告乙○○涉有違反上開毒品危害防制條例等罪嫌
    ，無非係以此部分事實，業據被告乙○○於警偵訊時之供述
    及證人王欽富於偵查中之證述，復有搜索扣押筆錄、扣押物
    品目錄表、被告使用之行動電話0000000000號之
    簡訊內容照片、法務部調查局鑑定書、內政部警政署刑事警
    察局鑑定書、交通部民用航空局航空醫務中心毒品鑑定書、
    勘驗錄影光碟之筆錄、錄影光碟各一份暨現場搜索扣案之海
    洛因五包、甲基安非他命乙包、大麻一包、研磨機一台、玻
    璃吸食器一組、電子磅秤一台、分裝袋九十一個及行動電話
    機四具等物為其主要論據。
四、訊據被告乙○○堅決否認有上揭違反毒品危害防制條例等犯
    行，並辯稱：伊沒有在賣毒品，這應該是甲○○陷害伊的，
    他有向伊買，但伊確實沒有在賣，因他買不到才會去檢舉伊
    的，東西都是伊自己在使用的，伊怕臨時沒有毒品可以施用
    ，所以伊購買十幾顆海洛因及安非他命等語。
五、經查：
（一）依被告於警詢時供稱：「（問：你當場為警查獲何物？係
      何人所有？有何用途？）警方當場查獲海洛因毛重二十六
      點五公克、淨重二十四點四五公克；安非他命毛重三十五
      點一二公克、淨重三十三點零七公克；大麻毛重零點八公
      克、淨重零點五公克；研磨機乙具、吸食器乙個、電子磅
      秤乙具、分裝用夾鍊袋九十一個、行動電話ＰＨＳ、ＳＯ
      ＮＹ  ＥＲＩＣＳＳＯＮ、ＰＨＳ  ＰＧ九０一、ＳＡＭ
      ＳＵＮＧ。全為我一人所有及使用。做為我吸食毒品海洛
      因及安非他命之用。電話為平日聯絡朋友使用。」、「（
      問：你所施用之毒品安非他命及海洛因，係於何時地向何
      人所取得、價格為何、數量為何？）於九十六年六月八日
      二十一時許，在台北市○○○路、承德路口，與一名綽號
      黑人的男子購買毒品海洛因及安非他命。海洛因購買價格
      為新臺幣十九萬，重量約三十公克，安非他命購買價格為
      新臺幣五萬，重量約三十公克。」、「（問：你所使用行
      動電話號碼為何？登記使用人是何人？登記人是否同意你
      使用？警方現場所查獲之行動電話門號00000000
      00其中簡訊內容『... 男人五００我自己要吃... 』及
      0000000000其中簡訊內容『.. 把劣等東西參
      透原東西... 東西重量不足... 』等與販毒相關，請問你
      如何解釋？）電話號碼0000000000、0000
      000000為登記我朋友甲○○，000000000
      0為登記我母親洪月逢，0000000000為登記我
      朋友何宗榮，登記人均同意我使用，所有號碼及手機全為
      我一人使用，行動電話門號0000000000是該綽
      號『文龍』男子，要向我買安非他命，但我沒賣他；另行
      動電話門號0000000000是綽號『聰華』與他人
      的糾紛，轉傳簡訊給我，希望我幫忙我解決糾紛。」等語
      （見臺灣板橋地方法院檢察署九十六年度偵字第一四三四
      九號案卷第十三頁至第十五頁），嗣於偵訊時供稱：「（
      問：扣案物是向何人購買的？）我是在今年六月初在臺北
      市○○路與民族西路口與綽號『黑人』成年男子買的，海
      洛因以十九萬元買的，安非他命是五萬元買的，而大麻是
      他送的。」、「（問：分裝袋何用？）就是買來自己分裝
      可以隨身攜帶，外出時可施用。」、「（問：電子磅秤何
      用？）我是為了分裝外帶，還有怕別人偷斤減兩。」、「
      （問：研磨機？）是為了海洛因磨成粉。安非他命不用磨
      成粉。」、「（問：男人五００是什麼意思？）那是對方
      要跟我買毒品，我沒有賣毒品。」、「（問：吸食頻率？
      ）三、四個小時或五、六個小時，海洛因要吸食一次零點
      二公克，而安非他命是零點一公克，兩種混合一起施用。
      」等語（見上開偵查卷第五十三頁至第五十四頁），可見
      被告就上開扣案毒品之來源及器具之使用等事項，所為供
      述均前後一致，核與台灣尖端先進生技醫藥股份有限公司
      於九十六年六月二十七日出具濫用藥物檢驗報告所示被告
      確有吸食第一級、第二級毒品之情形並無扞格之處，是被
      告辯稱警方扣案之第一級、第二級毒品皆供其本身所吸食
      之用，應非虛妄。
（二）復次，證人即臺北市政府警察局文山第二分局員警王欽富
      於偵訊時證稱：「（問：本件如何查獲被告？）檢舉人來
      本派出所檢舉。」、「（問：九十六年六月六日晚上七點
      多0000000000傳簡訊內容：『.. 把劣等東西
      參透東西.. 東西重量不足.. 』如何得來？）是從乙○○
      扣得的手機內得來的，當場在乙○○家中扣到四支手機，
      電話0000000000、0000000000、0
      000000000、0000000000號，此部分
      筆錄不是我做的，我也沒看到此簡訊。」、「（問：當時
      如何處理此檢舉？）依檢舉人提供的被檢舉人身分資料，
      我就調閱被檢舉人身分資料，也去被檢舉人住處現場拍照
      門牌號碼，就申請搜索票，後來就執行搜索。」、「（問
      ：依該檢舉筆錄，檢舉人只檢舉被告持有及施用毒品，並
      未檢舉被告販賣毒品？）是的，檢舉人並未檢舉被告乙○
      ○販賣沒錯。」、「（問：你是否有被告乙○○販賣毒品
      的事證？）沒有被告販賣毒品的事證。」等語（見上開偵
      查卷第九十三頁、第九十四頁），並參酌檢舉人即證人Ａ
      １於警詢時證稱：「（問：你今因何事至本所制作檢舉筆
      錄？）我要檢舉縣民乙○○持有吸食毒品案。」、「（問
      ：你為知道乙○○在施用毒品？）因為九十六年六月九日
      十四時臺北市刑警隊持臺北地方法院搜索票來我住處臺北
      市○○區○○街五巷十一號二樓搜索，表示刑警隊有抓到
      一名買毒品之嫌疑犯，嫌疑犯有供出我幫乙○○所申請之
      電話有販賣毒品之嫌疑及綽號叫陳鵬。」、「（問：你是
      否有看過乙○○在家中有施用毒品？）有。」、「（問：
      乙○○是施用何種毒品？如何施用？）一級毒品海洛因及
      二級毒品安非他命。一級毒品海洛因是放入香煙之內，二
      級毒品安非他命是用吸食器將安非他命放入在用火在底下
      燃燒冒出白色煙吸食。」，可知本案偵查之起始，乃證人
      Ａ１向臺北市政府警察局文山第二分局景美派出所，告發
      被告施用第一級毒品、第二級毒品之犯行，警方遂進行偵
      辦調查，而證人即承辦員警王欽富亦自承其搜索臺北縣中
      和市○○路七十一之六號二十樓時，並無取得被告販賣毒
      品之事證，如此自難以證人王欽富所為之證述、現場搜索
      之錄影光碟及法庭上勘驗錄影光碟之筆錄作為不利於被告
      乙○○認定之論據。
（三）再觀諸卷附行動電話0000000000號簡訊內容照
      片所示「朋友，能不能拜託你快一點點，我今天忘記去喝
      美沙酮，現在人很難過，拜託一下！另外男人五百我自己
      要吃的可以嗎」等語，均不見被告與綽號「文龍」之男子
      彼此間就毒品交易之地點、價格等細節項目作約定，至多
      僅能推論確實有人向被告為購買毒品之請求，然仍無法得
      知被告是否已為承諾該男子之表示。另法務部調查局九十
      六年七月九日調科壹字第０九六二三０五四九００號鑑定
      書、內政部警政署刑事警察局九十六年七月十二日刑鑑字
      第０九六００九二五九八號鑑定書、交通部民用航空局航
      空醫務中心九十六年六月二十七日航藥鑑字第０九六０七
      三八號毒品鑑定書、搜索扣押筆錄、扣押物品目錄表、現
      場扣案物品照片暨扣案物品等物，固能證明被告於上開查
      獲時地持有第一級毒品、第二級毒品之事實，惟持有毒品
      者之藏有原因本有多端，或係持有者本身吸食之故，抑或
      受人請託寄放避免查緝均有可能，實難憑此即推認被告必
      有意圖販賣毒品之意圖。
六、綜上所述，本件依公訴人所提全部證據，尚不足為被告犯上
    揭意圖販賣而持有第一級海洛因、第二級毒品安非他命等罪
    嫌之證明，仍有合理懷疑之存在，依「罪證有疑，利於被告
    」原則，尚不能僅以推測或擬制之方法，為被告有罪之認定
    。此外，復查無其他證據足資證明被告有公訴人所指之前揭
    犯行，揆諸首開說明，公訴人既不能證明被告犯罪，爰依法
    為被告無罪之諭知，以昭審慎。
據上論斷，應依刑事訴訟法第三百零一條第一項，判決如主文。
本件經檢察官藍海凝到庭執行職務。
中    華    民    國    97    年    5     月    8     日
                  刑事第七庭    審判長法  官    胡堅勤
                                      法  官    李君豪
                                      法  官    吳佳穎
以上正本證明與原本無異
如不服本判決應於送達後10日內敘明上訴理由，向本院提出上訴
狀。
                                      書記官    梁宜庭
中    華    民    國    97    年    5     月    8     日


司法院資訊處製作；財團法人民間司法改革基金會備份。
